【裁判字號】    89,訴,841
【裁判日期】    891006
【裁判案由】    重利
【裁判全文】
臺灣板橋地方法院刑事判決                          八十九年度訴字第八四一號
    聲  請  人  臺灣板橋地方法院檢察署檢察官
    被      告  丙○○
右列被告因重利案件，經檢察官聲請簡易判決處刑（八十九年度偵字第三四四三號）
，經本院改依通常程序審理，判決如左：
    主  文
丙○○共同連續乘他人急迫，貸以金錢，而取得與原本顯不相當之重利，處有期徒刑
伍月，如易科罰金以參佰元折算壹日。
    事  實
一、丙○○與姓名年籍不詳之成年人「林先生」基於犯意之聯絡，自民國八十八年七
    月二十五日至同年九月二十六日止，以在報紙上刊登廣告之方式，招攬生意，乘
    他人需錢恐急之際，貸予金錢，並由借款人簽發本票為擔保，其利息繳付方式為
    借款人每借款新台幣（下同）二十萬元，每月須支付四萬元之利息，而收取高達
    月息約二十分之與原本顯不相當之重利。乙○○於八十八年八月二十八日，因急
    需用錢，見報與丙○○聯絡，雙方約定翌日在台北縣三重市某家咖啡廳見面，丙○○佯稱姓黃，同意貸予乙○○二十萬元，利息每月係四萬元，並交付面額二十
    萬元之支票一張，乙○○則簽發面額二十萬元之支票一張為擔保，並交付面額各
    一萬元之支票四張（支票號碼三一九七三四、三一九七三五、三一九七三六、三
    一九七三八）。嗣因乙○○提示丙○○所交付之支票遭退票，乙○○乃掛失其交
    付予丙○○面額一萬元之支票三張（其中一張已提領，無法辦掛失），經警移送
    乙○○涉犯誣告案件，而查悉上情。
二、案經台灣板橋地方法院檢察署檢察官自動檢舉偵查並聲請簡易判決處刑。
    理  由
一、右揭犯罪事實，業據被告丙○○於偵查及本院審理時坦承不諱，核與證人乙○○
    於警訊及偵審中所述之情節相符。證人李憶華亦證稱：發票人乙○○、票號三一
    九七三六、面額一萬元之支票係被告所交付等語。此外，並有掛失止付票據提示
    人資料查報表及遺失票據申報書各一紙附卷可稽，是被告自白與事實相符，應堪
    採信。本案事證明確，被告之犯行，堪予認定。
二、核被告所為，係觸犯刑法第三百四十四條重利罪。檢察官雖認被告係犯刑法第三
    百四十五條之常業重利罪，惟被告辯稱：並未以之為業，當時受僱於斗良實業有
    限公司，老闆係甲○○，做通訊業，月薪約四萬元。雖本院傳訊證人甲○○，其
    並未到庭陳述，然經本院查閱斗良實業有限公司之登記資料，該公司負責人確為
    甲○○，且本院依被告所陳報甲○○之地址送達傳票，確係甲○○收受，有查詢
    資料及送達證書各一紙在卷可參，是被告所辯，應堪採信。起訴法條容有不當，
    應予變更。被告與姓名不詳之成年男子「林先生」間，有犯意之聯絡與行為之分
    擔，為共同正犯。被告多次重利犯行，時間緊接、方法相同、觸犯構成要件相同
    之罪，應依連續犯之規定論以一罪，並加重其刑。爰審酌被告犯罪之動機、手段
    、所生之危害，及事後坦承犯行等一切情狀，量處如主文所示之刑，並諭知易科
    罰金之折算標準。。
據上論斷，應依刑事訴訟法第四百五十二條、第二百九十九條第一項前段、第三百條
，刑法第二十八條、第五十六條、第三百四十四條、第四十一條，罰金罰鍰提高標準
條例第一條前段、第二條，判決如主文。
本案經檢察官朱帥俊到庭執行職務
中      華      民      國    八十九    年      十      月      六      日
                                      臺灣板橋地方法院刑事第五庭
                                          法  官  李世華
右正本證明與原本無異。
如不服本判決，應於判決送達後十日內，向本院提出上訴狀。
                                          書記官
中      華      民      國    八十九    年      十      月      十二    日
論罪科刑法條：
刑法第三百四十四條
  乘他人急迫、輕率或無經驗，貸以金錢或其他物品，而取得與原本顯不相當之重利
  者，處一年以下有期徒刑、拘役或科或併科一千元以下罰金。


司法院資訊處製作；財團法人民間司法改革基金會備份。
